【裁判字號】    96,再易,132
【裁判日期】    970311
【裁判案由】    損害賠償等
【裁判全文】
臺灣高等法院民事裁定                 96年度再易字第132號
    再審原告    丙○○
    再審被告    台新國際商業銀行股份有限公司
    法定代理人  甲○○
    訴訟代理人  乙○○
上列當事人間請求損害賠償等事件，再審原告對於中華民國96年
7 月24日本院96年度上易字第187 號確定判決提起再審之訴，本
院於97年2 月26日言詞辯論終結，裁定如下：
    主      文
再審之訴駁回。
再審訴訟費用由再審原告負擔。
    理      由
一、程序方面：
    按再審之訴，應於30日之不變期間內提起；前項期間，自判
    決確定時起算，判決於送達前確定者，自送達時起算，民事
    訴訟法第500 條第1 項、第2 項前段定有明文。經查本院96
    年度上易字第187號確定判決（下稱確定判決）於民國96年8
    月9日送達再審原告。從而再審原告於96年9月5日提起本件
    再審之訴（見本院卷二第2頁），並未逾30日之法定不變期
    間，合先敘明。
二、再審原告主張略以：
    確定判決違背銀行局暨銀行公會制定之協商機制辦法四之「
    協商機制申請以二次為限」，且消極不適用消費者保護法第
    11條、第11條之1、第12條、第16條規定，顯屬判決不適用
    法規或適用不當。又確定判決未依法調查事證，憑空推測為
    兩造不爭之事實，且未記載兩造當事人提出之攻擊或防禦方
    法及法律上意見或記載不完全，其判決主文與理由顯有矛盾
    ，當然違背法令。另確定判決未檢視再審原告所提出之所有
    事證，並非再審原告知該證物得使用而不使用，非再審原告
    之過失，屬民事訴訟法第496條第1項第13款之再審事由。爰
    依民事訴訟法第496條第1項第1、2、13款、第497條規定，
    提起本件再審之訴等語。並聲明：(一)確定判決廢棄。(二)請求
    改判確認再審原告與再審被告間協商機制之「債務人申請協
    商次數，以兩次為限。」關係存在，再審被告其餘之訴駁回
    。
三、按再審之訴，除應以訴狀表明當事人及法定代理人、聲明不
    服之判決及提起再審之訴之陳述外，尚應表明於如何程度廢
    棄原判決及就本案如何判決之聲明（民事訴訟法第501條第1
    項第1、2、3款參照）。惟因再審之訴，實質上為前訴訟程
    序之續行，如有再審理由，應再開本案之訴訟程序而行言詞
    辯論，亦即按前訴訟言詞辯論終結時之程度，於再開之範圍
    內續行辯論；因此再審之聲明，應針對確定判決而表明管轄
    法院應如何自為判決而為之，始為合法。
四、經查再審原告向台灣台北地方法院（下稱台北地院）提起前
    訴訟時，先位聲明為：(一)再審被告及原審共同被告中國信託
    銀行應連帶賠償新台幣（下同）16萬1463元，及自94年11月
    17日起，按年息5%計算之利息。(二)中國信託銀行應於本案判
    決確定前，提出協議書內空白之3筆正確債權金額，交付再
    審被告製作、完成與再審原告換約（即協議書暨還款計畫書
    ）。(三)再審被告於前項期間，不得以違約計，並就重新製作
    與再審原告間協議書內容（原協議書第1條之80期履行部分
    ），減輕為420期。(四)依職權宣告假執行。備位聲明為：(一)
    本判決書內容連續刊登新聞紙（即中國時報、自由時報、聯
    合報）３天。(二)確認再審原告對於本案協議書分期還款權利
    存在，再審被告在本案確定前，須與再審原告換約履行，並
    不得依原借款契約辦理。(三)前項確認效力及於其他債權銀行
    。嗣經台北地院判決駁回再審原告之訴，再審原告僅就備位
    聲明第２項部分聲明不服，提起上訴，其餘部分則未據聲明
    不服，故其餘部分經第一審判決後已告確定。再審原告復於
    本院前審上訴聲明：(一)原判決關於駁回再審原告後開第２項
    之訴部分廢棄。(二)上開廢棄部分，確認再審原告對於本案協
    議書分期還款權利存在，再審被告在本案確定前，須與再審
    原告換約履行，並不得依原借款契約辦理。有確定判決在卷
    可稽。
五、惟再審原告提起本件再審之訴，卻聲明求為：(一)確定判決廢
    棄。(二)請求改判確認再審原告與再審被告間協商機制之「債
    務人申請協商次數，以兩次為限。」關係存在，再審被告其
    餘之訴駁回。且經本院數次闡明發問後，再審原告仍執前開
    聲明不變，則因再審聲明與前程序聲明顯然不同，足證再審
    原告並非針對前程序訴請重為審判，核與前述再審之訴要件
    不符。是本件聲請並不合法，應予駁回。
六、綜上所述，再審原告之再審之訴，並不合法，不應准許，應
    予駁回。
七、據上論結，依民事訴訟法第502條第1項、第78條，裁定如主
    文。
中    華    民    國    97    年    3     月    11    日
                  民事第七庭
                        審判長法  官  鄭三源
                              法  官  周美月
                              法  官  邱  琦
正本係照原本作成。
不得抗告。
中    華    民    國    97    年    3     月    11    日
                              書記官  廖艷莉


司法院資訊處製作；財團法人民間司法改革基金會備份。
